臺灣高雄地方法院刑事判決              100年度訴字第754號
公  訴  人  臺灣高雄地方法院檢察署檢察官
被      告  林奕聲
上列被告因違反毒品危害防制條例案件，經檢察官提起公訴（10
0 年度毒偵字第2832號），被告就被訴事實為有罪之陳述，經告
知簡式審判程序之旨，並聽取被告與公訴人之意見後，本院合議
庭裁定由受命法官獨任進行簡式審判程序，本院判決如下：
    主  文
林奕聲施用第一級毒品，累犯，處有期徒刑捌月。扣案之注射針
筒壹支沒收。
    事  實
一、林奕聲前因施用毒品案件，經本院以91年度毒聲字第4102號
    裁定送觀察、勒戒後，經評定有繼續施用毒品之傾向，由本
    院以91年度毒聲字第5599號裁定令入戒治處所施以強制戒治
    ，嗣經裁定停止戒治並交付保護管束，於民國92年9 月1 日
    保護管束期滿未經撤銷，視為強制戒治執行完畢，由臺灣高
    雄地方法院檢察署檢察官以92年度戒毒偵字第804 號為不起
    訴處分確定，再於93年間因施用第一級毒品案件，經本院以
    93年度訴字第1464號判處有期徒刑8 月確定；另因毒品危害
    防制條例、搶奪案件，經本院分別以96年度訴字第4298、45
    74號、96年度簡字第62397 號、97年度訴字第347 號判處有
    期徒刑8 月、9 月、4 月、1 年並定應執行刑有期徒刑2 年
    7 月確定，又因竊盜案件，經本院以96年度簡字第207 號判
    處有期徒刑4 月確定，並與上開執行刑2 年7 月接續執行，
    於99年12月22日縮刑期滿執行完畢，仍不知悔改，於100 年
    4 月8 或9 日某時，在高雄市○○區○○路某KTV 內，以將
    海洛因捲入香菸內點燃吸食方式施用第一級毒品海洛因1 次
    。嗣於100 年4 月10日8 時50分許，因另涉搶奪案件，經警
    在高雄市○○路與凱旋路附近逮獲，當場扣得供其預備施用
    毒品所用之注射針筒1支，經其同意採尿送驗，檢驗結果呈
    嗎啡陽性反應，始悉上情。
二、案經高雄市政府警察局鳳山分局報請臺灣高雄地方法院檢察
    署檢察官偵查起訴。
      理  由
一、本件被告林奕聲所犯均為死刑、無期徒刑或最輕本刑為3 年
    以上有期徒刑以外之罪，其於準備程序中就被訴事實為有罪
    之陳述，經告知簡式審判程序之旨，並聽取公訴人及被告之
    意見後，依刑事訴訟法第273 條之1 第1 項規定，裁定由受
    命法官獨任進行簡式審判程序，合先敘明。
二、訊據被告對於上開時、地施用第一級毒品海洛因乙次之犯行
    於本院審理時坦白承認（見本院訴卷第80頁）；而被告所採
    之尿液檢體，經送臺灣檢驗科技股份有限公司以酵素免疫分
    析法及氣相層析質譜法檢驗結果，呈現嗎啡陽性反應，此有
    台灣檢驗科技股份有限公司100 年5 月18日濫用藥物檢驗報
    告及高雄市政府警察局鳳山分局偵辦毒品案件嫌疑人尿液採
    集編號對照表可佐（見警卷第21頁、本院審訴卷第19、21頁
    ），本案事證明確，被告施用第一級毒品乙次之犯行，堪以
    認定。
三、論罪科刑：
  (一)按施用第一級毒品為犯罪行為，毒品危害防制條例第10條定
    有處罰明文。故施用第一級毒品者，依前揭規定本應科以刑
    罰。惟基於刑事政策，對合於一定條件之施用者，則依同條
    例第20條、第23條之規定，施以觀察、勒戒及強制戒治之保
    安處分。又毒品危害防制條例於92年7 月9 日修正公布，自
    93年1 月9 日施行，其中第20條、第23條將施用毒品之刑事
    處遇程序，區分為「初犯」及「5 年內再犯」、「5 年後再
    犯」。依其立法理由之說明：「初犯」，經觀察、勒戒或強
    制戒治後，應為不起訴處分或不付審理之裁定；經觀察、勒
    戒或強制戒治執行完畢釋放後，「5 年內再犯」者，因其再
    犯率甚高，原實施之觀察、勒戒及強制戒治既已無法收其實
    效，爰依法追訴或裁定交付審理。至於經觀察、勒戒或強制
    戒治執行完畢釋放後，「5 年後再犯」者，前所實施之觀察
    、勒戒或強制戒治已足以遮斷其施用毒品之毒癮，為期自新
    及協助其斷除毒癮，仍適用「初犯」規定，先經觀察、勒戒
    或強制戒治之程序。從而依修正後之規定，僅限於「初犯」
    及「5 年後再犯」2 種情形，始應先經觀察、勒戒或強制戒
    治程序。倘被告於5 年內已再犯，經依法追訴處罰，縱其第
    3 次（或第3 次以上）再度施用毒品之時間，在初犯經觀察
    、勒戒或強制戒治執行完畢釋放5 年以後，已不合於「5 年
    後再犯」之規定，且因已於「5 年內再犯」，顯見其再犯率
    甚高，原實施觀察、勒戒或強制戒治，已無法收其實效，即
    應依該條例第10條處罰（最高法院97年度第5 次刑庭會議決
    議參照）。
  (二)被告前於91年間因施用毒品案件，經本院以91年度毒聲字第
    2274號裁定送觀察、勒戒，因有繼續施用毒品傾向，再經本
    院裁定令入戒治處所施予強制戒治，嗣經裁定停止戒治，所
    餘期間付保護管束，於92年9 月1 日期滿未經撤銷，視為強
    制戒治執行完畢，嗣5 年內已經再犯施用第一級毒品而違反
    毒品危害防制條例案件，經本院以93年度訴字第1464號判處
    有期徒刑8 月確定，有臺灣高等法院被告前案紀錄表1 份在
    卷可按，其經強制戒治執行完畢，5 年內已經再犯施用毒品
    而經追訴處罰，則本件施用第一級毒品海洛因之犯罪事證已
    臻明確，應依法論科。
  (三)核被告所為，係犯毒品危害防制條例第10條第1 項之施用第
    一級毒品罪。其施用第一級毒品前持有該毒品之低度行為，
    應為其施用之高度行為所吸收，不另論罪。又被告有前開事
    實欄所載之前科及執行紀錄，有上揭前案紀錄表1 份可稽，
    其受有期徒刑之執行完畢後，5 年以內故意再犯本件有期徒
    刑以上之罪，為累犯，應依刑法第47條第1 項規定，加重其
    刑。爰審酌被告前因施用毒品犯行，業經觀察、勒戒程序後
    ，猶仍施用毒品不輟，顯見其毒癮非淺，惟念施用毒品乃自
    戕一己之身體健康，尚未害及他人，且被告犯後尚知坦承犯
    行等一切情狀，量處如主文所示之刑，以資儆懲。扣案之注
    射針筒1 支為被告所有預備供施用第一級毒品海洛因所用，
    業據被告供明在卷，爰依刑法第38條第1 項第2 款宣告沒收
    。
據上論斷，應依刑事訴訟法第273 條之1 第1 項、第284 條之1
、第299 條第1 項前段，毒品危害防制條例第10條第1 項，刑法
第11條前段、第47條第1 項、第38條第1 項第2 款，判決如主文
。
本案經檢察官楊漢濤到庭執行職務。
中    華    民    國   100    年    9     月    30    日
                  刑事第十八庭      法  官  高瑞聰
以上正本證明與原本無異。
如不服本判決應於收受送達後10日內向本院提出上訴書狀，並應
敘述具體理由；如未敘述上訴理由者，應於上訴期間屆滿後20日
內向本院補提理由書（均須按他造當事人之人數附繕本）「切勿
逕送上級法院」。
中    華    民    國   100    年    10    月    4     日
                                    書記官  林修弘
附錄本案論罪法條
毒品危害防制條例第10條
施用第一級毒品者，處 6 月以上 5 年以下有期徒刑。
施用第二級毒品者，處 3 年以下有期徒刑。